臺灣高等法院刑事判決　　　　　　　 94年度交上易字第257號
上　訴　人
即　被　告　甲○○
上列上訴人因過失致死案件，不服臺灣板橋地方法院94年度交易
字第80號，中華民國94年6月9日第一審判決（起訴案號：臺灣板
橋地方法院檢察署94年度偵字第414號），提起上訴，本院判決
如下：
    主  文
原判決撤銷。
甲○○因過失致人於死，累犯，處有期徒刑捌月。
    事  實
一、甲○○前有賭博、違反麻醉藥品管理條例等案件之犯罪科刑
    紀錄，執行完畢均逾五年。又於民國八十三年間因違反麻醉
    藥品管理條例案件，經臺灣板橋地方法院於同年十二月二十
    九日以八十三年度易字第六四五三號判處有期徒刑十月；復
    於八十四年間因違反麻醉藥品管理條例案件，經台灣板橋地
    方法院於同年六月十五日以八十四年度訴字第三一三號判處
    有期徒刑五年六月，上訴後，經本院於八十四年十二月十三
    日以八十四年度上訴字第五七０五號駁回上訴，並經最高法
    院於八十五年四月五日以八十五年度台上字第一五三七號駁
    回上訴確定；再於八十五年間因違反藥事法案件，經台灣北
    板橋地方法院於同年八月十五日以八十五年度訴字第一七五
    八號判處有期徒刑四月；上開各罪經臺灣板橋地方法院於八
    十五年九月三十日以八十五年度聲字第一一四九號裁定應執
    行有期徒刑六年四月，於八十八年三月一日縮短刑期假釋出
    監，嗣經撤銷假釋，並入監執行殘刑二年四月二日，於九十
    二年十一月十三日縮短刑期執行完畢出監，猶不知謹慎。其
    明知自己罹患色盲症，且未領有重型機車駕駛執照不得騎乘
    重型機車，竟於九十三年十二月十日上午五時三十分許，騎
    乘車號ＧＧＦ─七０六號重型機車，沿臺北縣新莊市○○○
    路往四維路（即北往南）方向行駛，本應注意在市區道路，
    時速不得超過五十公里，並應注意車前狀況，隨時採取必要
    之安全措施，以避免危害發生，而依當時天氣晴朗，現場有
    照明，路面乾燥，道路無缺陷，無障礙物，視距良好，並無
    不能注意之情事，於通過四維路與富國路交岔路口約十餘公
    尺處，可預見酒後騎乘車號ＤＢＩ─六一０號輕型機車之張
    瑞原，自四維路十六號前駛出，欲跨越行車分向（限制）線
    至對向車道四維路與富國路口與其妻乙○○會合，而逆向行
    駛在往四維路方向（即北往南）之車道上，惟甲○○疏未注
    意此一車前狀況，仍貿然以六十公里之時速前行，致其騎乘
    之機車車頭撞擊張瑞原機車左前側部位，張瑞原因而人車倒
    地，並受有右枕頂鈍性傷、腦腫脹、顱內出血之傷害，嗣經
    送往長庚紀念醫院林口分院急救，該院醫護人員於同日上午
    六時四十一分許對張瑞原進行血液酒精濃度測試，測得張瑞
    原血液中所含酒精濃度達三百三十‧七ｍｇ/ｄｌ，相當於
    呼氣酒精濃度每公升一‧六九毫克；另甲○○因本次車禍受
    有頭部挫傷、左臉頰撕裂傷之傷害，並以電話通知其妻，嗣
    經人將甲○○送往長庚紀念醫院林口分院救治，以致據報前
    往車禍現場之臺北縣政府警察局新莊分局丹鳳派出所警員任
    福忠未能發現甲○○等人，迄同日上午十時許，張瑞原之妻
    乙○○前往臺北縣政府警察局新莊分局丹鳳派出所報案指稱
    甲○○於上開時地騎乘機車肇事致張瑞原受傷，員警獲悉後
    再通知甲○○至上開派出所接受詢問調查；而張瑞原經送醫
    後，因上開傷害引起呼吸衰竭，於同月十九日上午六時二十
    三分許不治死亡。
二、案經張瑞原之妻乙○○訴由臺北縣政府警察局新莊分局報請
    臺灣板橋地方法院檢察署檢察官偵查起訴，而甲○○於原審
    審理中就被訴事實為有罪之陳述，經原審告知簡式審判程序
    之旨，並聽取當事人之意見後，裁定進行簡式審判程序。
    理  由
一、訊據被告甲○○對於上揭時地，騎乘重型機車肇事致被害人
    張瑞原死亡之事實，於原審及本院審理中坦承不諱，核與車
    禍當時在上場之告訴人乙○○、證人陳文昇分別於警詢、偵
    查中證述之情節相符，並有道路交通事故現場圖、道路交通
    事故調查報告表（一）、（二）、道路交通事故初步分析研
    判表各一份，及車禍現場、車損照片共十六張在卷可稽。而
    被害人張瑞原確因本件車禍造成右枕頂鈍性傷、腦腫脹、顱
    內出血之傷害，並引起呼吸衰竭，經送往長庚紀念醫院林口
    分院急救後，延至九十三年十二月十九日上午六時二十三分
    許仍不治死亡，有長庚紀念醫院林口分院診斷證明書二紙在
    卷可稽，且經臺灣板橋地方法院檢察署檢察官督同法醫師相
    驗屬實，製有臺灣板橋地方法院檢察署相驗屍體證明書、驗
    斷書、勘驗筆錄，及被害人死亡照片十三張在卷可憑。另被
    告因本次車禍受有頭部挫傷、左臉頰撕裂傷，亦有長庚紀念
    醫院林口分院診斷證明書附卷可稽。
二、按行車速度應依標誌之規定，無標誌或標線者，在市區道路
    ，時速不得超過五十公里；又汽車行駛時，駕駛人應注意車
    前狀況，並隨時採取必要之安全措施，道路交通安全規則第
    第九十三條第一項第一款及第九十四條第三項分別定有明文
    。被告騎乘重型機車在市區道路行駛，自應注意上開安全規
    定，而本次車禍肇事當時之天氣晴朗，現場有照明，路面乾
    燥，道路無缺陷，無障礙物，視距良好等情，亦有上開肇事
    現場照片及道路交通事故調查報告表（一）可稽，被告並非
    不能注意及此，竟騎乘重型機車以時速約六十公里之速度行
    駛，並疏未注意車前狀況，以致肇事，其有違反前開規定之
    疏失至明。而被害人張瑞原因本件車禍造成右枕頂鈍性傷、
    腦腫脹、顱內出血之傷害，引起呼吸衰竭，經送醫急救後仍
    不治死亡，業如前述，則被告之過失行為與被害人之死亡間
    ，具有相當因果關係。末按汽車駕駛人飲用酒類後，其吐氣
    所含酒精濃度超過每公升０‧二五毫克以上者，不得駕車；
    汽車在雙向二車道行駛時，應在遵行車道內行駛，道路交通
    安全規則第一百十四條第二款、第九十七條第一款分別定有
    明文；本件車禍時被害人酒後騎乘機車，且逆向而未在遵行
    車道內行駛等情，已據被告供述在卷，並經告訴人乙○○、
    證人陳文昇證述屬實，復有記載被害人張瑞原血液中所含酒
    精濃度達三百三十‧七ｍｇ/ｄｌ之長庚紀念醫院臨床病理
    檢驗報告單一紙可稽，而呼氣酒精濃度已達每公升０．五五
    毫克（０．五五亳克／公升）以上，肇事率為一般正常人之
    十倍，認為已達不能安全駕車之標準，此業經法務部八十八
    年五月十八日以法八八檢字第００一六六九號函告週知，茲
    被害人於車禍後經醫護人員測得其血液中所含酒精濃度達三
    百三十‧七ｍｇ/ｄｌ，相當於呼氣酒精濃度每公升一‧六
    九毫克，依上開說明，足認被害人於車禍時已達不能安全駕
    駛動力交通工具之標準，被害人酒後不能安全駕駛動力交通
    工具，而騎乘輕型機車，且逆向未在遵行車道行駛，就本次
    車禍發生亦有過失，惟此僅屬本院量刑之參考及被告可否因
    此減免損害賠償額度，與被告過失犯行成立之要件無涉。本
    案事證明確，被告之過失犯行，洵堪認定，應依法論科。
三、核被告所為，係犯刑法第二百七十六條第一項之過失致死罪
    。本次車禍時被告並未考領重型機車駕駛執照，業據被告於
    審理中供述屬實，其無重型機車駕駛執照騎乘機車因而致人
    死亡，依法應負刑事責任，所犯應依道路交通管理處罰條例
    第八十六條第一項之規定加重其刑。又被告有事實欄所載之
    科刑及刑之執行情形，有本院被告前案紀錄表附卷可稽，其
    受有期徒刑執行完畢後，五年以內再犯有期徒刑以上之罪，
    為累犯，應依刑法第四十七條之規定加重其刑，並遞加之。
    至被告於本次車禍肇事後，並未留在現場等待員警，而係經
    人送往醫院救治，業據被告於審理中供述明確，且證人即臺
    北縣政府警察局新莊分局丹鳳派出所警員任福忠於審理中證
    述車禍當日伊接獲勤務中心通報上址發生車禍後，趕至車禍
    現場，並未發現有交通事故，迄當日上午十時許，被害人的
    太太乙○○到丹鳳派出所報案，指出被害人與被告發生車禍
    ，並具體指明被告之姓名後，再電話通知被告到派出所接受
    詢問，而伊在被告到達派出所前，經由告訴人乙○○之報案
    ，即已知道被告與被害人發生車禍等語，足認被告之行為並
    不合於自首減刑之要件，併予敘明。原審據以論罪科刑固非
    無見，惟本件肇事地點距四維路路口南側停止線約十點二公
    尺，而四維路與富國路交岔路口寬約十點四公尺，而前述距
    離尚不包括四維路口南，北兩側枕木線及停止線與路口之距
    離，有上述道路交通市故調查表現場圖可稽，足見，本件肇
    事地點與被告闖紅燈可能肇致事端之交岔路口，已有相當之
    距離，故縱認被告有告訴人所指闖紅燈之情事，然被告既已
    安然通過交岔路口，並行近十數公尺始發生車禍，則闖紅燈
    與否顯與車禍之發生，不具相當因果關係至明，原判決認定
    被告併有違規闖紅燈之過失情事，即有不符，而此攸關被告
    過失情節之輕重，故被告上述指摘原審量刑過重，為有理由
    。自應由本院將原判決撤銷，另行改判。爰審酌被告素行非
    佳，其過失程度，被害人與有過失，造成被害人死亡所生之
    危害，且被害人家屬係領取被害人張瑞原所騎乘機車投保之
    強制責任險保險金，被告並未賠償被害人家屬，及犯罪後坦
    承犯行之態度等一切情狀，量處如主文所示之刑，以資懲儆
    。
據上論斷，應依刑事訴訟法第369條第1項前段、第364條、第299
條第1項前段，刑法第276條第1項、第47條，道路交通管理處罰
條例第86條第1項，罰金罰鍰提高標準條例第1 條前段，判決如
主文。
本案經檢察官謝英民到庭執行職務。
中　　華　　民　　國　　94　　年　　11　　月　　22　　日
　　　　　　　　　刑事第三庭審判長法　官  洪光燦
　　　　　　　　　　　　　　　　  法　官  王詠寰
　　　　　　　　　　　　　　　　  法　官  江振義
以上正本證明與原本無異
不得上訴
                                  書記官  劉文美
中　　華　　民　　國　　94　　年　　11　　月　　22　　日
附錄：本案論罪科刑法條全文
中華民國刑法第276條(過失致死罪)
因過失致人於死者，處二年以下有期徒刑、拘役或二千元以下罰
金。
從事業務之人，因業務上之過失犯前項之罪者，處五年以下有期
徒刑或拘役，得併科3000元以下罰金。
